臺灣板橋地方法院民事判決　　　　　　　100年度訴字第196號
原　　　告　簡麗珠
訴訟代理人　曹志仁律師
被　　　告　孫健倫
上列當事人間請求侵權行為損害賠償事件，經本院於民國100年3
月9日言詞辯論終結，判決如下：
    主  文
被告應給付原告新臺幣壹拾參萬陸仟玖佰陸拾元及自民國一百年
一月一日起至清償日止，按年息百分之五計算之利息。
原告其餘之訴駁回。
訴訟費用由被告負擔十分之一；餘由原告負擔。
本判決第一項得假執行。但被告如以新臺幣壹拾參萬陸仟玖佰陸
拾元預供擔保，得免為假執行。
原告其餘假執行之聲請駁回。
    事  實
壹、程序方面：
    本件被告經合法通知，未於言詞辯論期日到場，核無民事訴
    訟法第386 條所列各款情形，爰依原告之聲請，由其一造辯
    論而為判決。
貳、實體方面：
一、原告起訴主張：
  (一)被告於民國97年12月22日上午10時20分許，騎乘車牌號碼71
    5-CUU號機車行經新北市○○區○○路634之2 號新北市中和
    區公所前時，本應注意機車行駛時，駕駛人應注意車前狀況
    ，並隨時採取必要之安全措施之規定，而當時天候雨、日間
    自然光線、路面濕潤、地面無缺陷，亦無障礙物，視距良好
    ，並無不能注意之情事，竟疏未注意減速慢行及車前狀況，
    適原告騎乘車牌號碼DLZ-022 號機車行經上開路口，而遭被
    告所騎乘之車輛撞擊，致原告受有右側脛骨平台骨折之傷害
    。而被告上述過失傷害犯行，經臺灣板橋地方法院檢察署檢
    察官以98年度偵字第32181 號案件提起公訴，經鈞院刑事庭
    以99年度交簡字第246 號案件判處拘役20日，並於嗣後確定
    在案。
  (二)按因故意或過失，不法侵害他人之權利者，負損害賠償責任
    。汽車、機車或其他非依軌道行駛之動力車輛，在使用中加
    損害於他人者，駕駛人應賠償因此所生之損害。不法侵害他
    人之身體或健康者，對於被害人因此喪失或減少勞動能力或
    增加生活上之需要時，應負損害賠償責任。不法侵害他人之
    身體、健康、名譽、自由、信用、隱私、貞操，或不法侵害
    其他人格法益而情節重大者，被害人雖非財產上之損害，亦
    得請求賠償相當之金額，民法第184條第1 項前段、第191條
    之2 前段、民法第193條第1項、第195條第1項前段分別定有
    明文。
  (三)被告於上開時地騎乘機車因過失肇事致原告受傷，原告自得
    依前開法條請求被告賠償損害，而原告所受之損害，其請求
    如下：
  1.醫療費用：
    原告因右側脛骨平台骨折，自車禍發生至今已進行共計14次
    必要之手術與門診治療，相關醫療費用共計新臺幣（下同）
    8,320元。
  2.交通費用：
    原告為接受醫院治療，有必要搭乘計程車前往，以原告住處
    至行政院衛生署雙和醫院（下稱雙和醫院）單趟約200 元計
    算，原告前往醫院14次所支出之必要交通費用為5,600元。
  3.勞動能力減損：
    原告因脛骨平台骨折而喪失正常行走之能力，迄今行走時仍
    需藉助輔具，日常生活及行動極為不便，遑論有能力外出工
    作，原告自車禍迄今因受傷關係未能有任何勞動能力，更無
    正常收入可言，故以自車禍迄今共2 年之時間按基本工資每
    月17,280元計算，原告因被告車禍肇事而受有勞動能力減損
    之損失為414,720元。
  4.精神慰撫金：
    原告因被告過失車禍肇事致右側脛骨平台骨折，不但需要接
    受長期之治療與復健，迄今仍不良於行，身心皆遭受極大之
    痛苦，故依法請求精神慰撫金50萬元。
  (四)綜上，爰依侵權行為法律關係提起本訴，並聲明：
  1.被告應給付原告92萬8,640 元，並自起訴狀繕本送達翌日起
    至清償日止，按年息百分之5計算之利息。
  2.原告願供擔保請准宣告假執行。
  3.訴訟費用由被告負擔。
二、被告經合法通知，未於言詞辯論期日到場，亦未提出書狀作
    何聲明或陳述。
三、法院之判斷：
  (一)原告前揭主張被告於上揭時、地，因疏未注意車前狀況，以
    致肇事，致原告受有右側脛骨平台骨折之傷害。被告所涉過
    失傷害犯行，業由臺灣板橋地方法院檢察署檢察官聲請簡易
    判決處刑，並先後經本院以99年度交簡字第246 號、99年度
    交簡上字第142 號刑事判決判處被告拘役20日，如易科罰金
    ，以1,000元折算1日確定等情，有原告提出之雙和醫院診斷
    證明書1 份為證，並據本院依職權調閱上開刑事案件偵審卷
    宗查明屬實。而按被告已於相當時期受合法之通知，而於言
    詞辯論期日不到場，亦未提出準備書狀爭執者，依民事訴訟
    法第280條第3項規定，準用同條第1 項之規定，視同自認。
    本件被告於言詞辯論期日前相當時期受合法通知，卻未於言
    詞辯論期日到場，又未提出準備書狀爭執，自應依法視為對
    原告主張之事實自認，則自足認為原告前述主張之事實為真
    實。
  (二)按汽車行駛時，駕駛人應注意車前狀況，並隨時採取必要之
    安全措施，道路交通安全規則第94條第3 項定有明文。被告
    駕車原應注意上揭規定，且依當時天候、路況又無不能注意
    之情形，竟疏未注意車前狀況，以致肇事，則被告就本件車
    禍之發生確有過失甚明，自應負過失責任。
  (三)按因故意或過失，不法侵害他人之權利者，負損害賠償責任
    ，民法第184條第1項前段定有明文，本件被告騎車肇事既有
    過失，且該過失行為與原告受傷之結果間具有相當因果關係
    ，則原告請求其負損害賠償責任，當屬有據。再按，不法侵
    害他人之身體或健康者，對於被害人因此喪失或減少勞動能
    力，或增加生活上之需要時，應負損害賠償責任；又不法侵
    害他人之身體、健康、名譽、自由、信用、隱私、貞操，或
    不法侵害其他人格法益而情節重大者，被害人雖非財產上之
    財害，亦得請求賠償相當之金額，民法第193條第1項、第19
    5條第1項前段分別定有明文。本件被告因騎車過失，不法侵
    害原告之身體、健康，應負過失責任，既經認定如前，則被
    告自應就原告因本件車禍所受之損害負賠償責任。茲就原告
    據以請求賠償之項目及金額審酌如下：
  1.醫療費用部分：
    原告主張因車禍受傷已支出醫療費用8,320 元，業據原告提
    出醫療費用收據影本14紙為證（見調解卷第9頁至第22頁）
    ，堪信為真實，是原告此部分請求，應予准許。
  2.交通費用部分：
    原告主張為接受治療，有必要搭乘計程車前往雙和醫院，以
    單趟約200元車資計算，14次就醫共支出交通費用5,600元，
    雖無提出車資單據為證，惟原告因本件交通事故受有右側脛
    骨平台骨折之傷害，於97年12月22日急診入院接受開刀復位
    及內固定手術治療，於同月25日出院，宜門診追蹤治療，有
    行政院衛生署雙和醫院診斷證明書為證（見臺灣板橋地方法
    院檢察署98年度他字第4126號卷第11頁），其所受傷勢已造
    成行動不便，再參酌前開醫療費用收據影本14紙所示就診之
    事實，衡酌原告居住三重市與雙和醫院間距等情以觀，應認
    原告上開交通費支出之請求為正當，應予准許。
  3.勞動能力減損部分：
    原告主張伊因本件車禍受傷，未能有任何勞動能力，更無正
    常收入，因而請求勞動能力減損414,720 元云云，固據提出
    雙和醫院診斷證明書為據，然觀諸該證明書係記載：「於99
    年2月9 日入院，接受拔除鋼釘手術治療，至99年2月11日出
    院，於99年2月4 日、99年2月18日至門診追蹤治療，手術後
    需休養一個月，無法蹲跪及久站等工作」等語（見本院卷第
    16頁），復依本件刑事案件偵審卷宗所附診斷證明書所示：
    「於97年12月22日急診入院，於97年12月22日接受開刀復位
    及內固定手術治療，於97年12月25日出院，宜門診追蹤治療
    」等語（見臺灣板橋地方法院檢察署98年度他字第4126號卷
    第11頁），而原告並未提出其他證據證明其自車禍迄今共2
    年期間皆無法工作之事實，是依原告所受傷勢，應認原告於
    97年12月22日至同年月25日及99年2月9日至同年3月18日之
    期間共計40日不能工作方為適當。又原告主張以每月17,280
    元之基本工資計算勞動能力減損之損失，尚屬合理，故原告
    因此所受勞動能力減損之損失應為23,040元（17,280元÷30
    天×40天＝23,040元），逾此數額之請求，則非有理。
  4.精神慰撫金部分：
    查原告因本件車禍受有前述傷害，其身心確受有相當程度痛
    苦，是原告依民法第195條第1項前段規定，請求被告賠償精
    神慰撫金，自屬有據。次查，原告現年62歲，目前無工作收
    入，亦無任何財產；而被告現年21歲等情，業經原告陳明在
    卷（見本院99年度司板調字第331號卷第5頁）；另依本院依
    職權調取之稅務電子閘門財產所得調件明細表所示，兩造於
    97、98年度均無所得資料（見本院卷第9 至12頁）。茲本院
    審酌上開兩造之身分、地位、經濟能力，被告之過失程度以
    及原告遭受侵害之情形等一切情狀，認原告請求精神慰撫金
    50萬元尚屬過高，應予核減為10萬元方稱允適，逾此金額之
    請求，則非正當。
  5.綜上，原告因本件車禍共計受有136,960元之損害（計算式
    ：8,320元＋5,600元＋23,040元＋100,000元＝136,960元）
    。
四、從而，原告依侵權行為之法律關係，訴請被告給付136,960
    元，及自起訴狀繕本送達翌日即自100年1月1日（見本院99
    年度司板調字第331號卷第31頁）起均至清償日止，按年息
    百分之5計算之利息，為有理由，應予准許；逾此部分之請
    求，則無理由，應予駁回。
五、本件所命給付金額未逾50萬元，依民事訴訟法第389條第1項
    第5款規定，爰不待原告聲請，應依職權宣告假執行，並依
    同法第392條第2項規定，依聲請宣告被告如預供擔保，得免
    為假執行。
六、結論：本件原告之訴為一部有理由，一部無理由，依民事訴
    訟法第79條、第389條第1項第5款、第392條第2項、第385條
    第1項，判決如主文。
中    華    民    國  100    年    3    月     30     日
                  民事第一庭    法  官  黎文德
以上正本係照原本作成
如對本判決上訴，須於判決送達後20日內向本院提出上訴狀。如
委任律師提起上訴者，應一併繳納上訴審裁判費。
中    華    民    國  100    年    3    月     30     日
                                書記官  呂昆